【裁判字號】    95,訴,8894
【裁判日期】    951206
【裁判案由】    遷讓房屋等
【裁判全文】
臺灣臺北地方法院民事判決              95年度訴字第8894號
原      告  戊○○
訴訟代理人  羅子武律師
複代  理人  甲○○
被      告  乙○○
訴訟代理人  陳明宗律師
上列當事人間遷讓房屋事件，本院於民國95年11月22日言詞辯論
終結，判決如下：
    主  文
被告應將門牌號碼臺北市○○路170巷15號11樓房屋騰空遷讓返
還原告。
被告應自民國95年7月6日起至履行前項義務之日止，按月給付原
告新台幣20,672元。
訴訟費用由被告負擔。
本判決於原告以新台幣2,426,000元供擔保後，得假執行。但被
告以新台幣7,278,000元供擔保後，得免假執行。
    事實及理由
一、原告起訴主張如下：
  (一)原告於鈞院94年度執字第48789號強制執行事件，應買拍定
    訴外人即執行債務人丁○○所有台北市○○區○○段2小段
    255地號土地應有部分10000分之364，及其上建物，門牌臺
    北市○○路170巷15號11樓，並於民國（下同）95年7月5日
    取得權利移轉證書。被告與丁○○間無租賃關係，卻無權占
    有系爭房屋，為此依民法第767條、第184條第1項前段規定
    ，請求被告騰空遷讓返還系爭房屋。
  (二)無權占有他人之房屋，可獲得相當於租金之利益，為社會通
    常之觀念。系爭房屋附近交通運輸及民生必要要件取得均屬
    便利，為此依民法第179條、第184條第1項前段、土地法第9
    7條第1項規定，請求被告自95年7月6日起至騰空遷讓返還系
    爭房屋時止，按月返還相當於租金之不當利益或賠償損害新
    台幣（以下同）20,672元。
  (三)否認卷第58頁協議書真正。縱認丁○○與被告間有租賃關係
    ，惟依民法第425條第2項規定，無買賣不破租賃原則之適用
    。
  (四)聲明：
  1.被告應將門牌號碼臺北市○○路170巷15號11樓房屋騰空遷
    讓返還原告。
  2.被告應自民國95年7月6日起至履行前項義務之日止，按月給
    付原告20,672元。
  3.願供擔保，請准予宣告假執行。
二、被告抗辯如下：
  (一)系爭房屋原為被告興建，遭債權人聲請法院拍賣，為第三人
    拍定，被告請訴外人林元章向拍定人買受系爭房屋後出租被
    告，嗣林元章無法支付房屋貸款，被告再請丁○○向林元章
    買受系爭房屋後出租被告，約定以2,000,000元押租金抵扣
    租金，丁○○復遲付貸款，致系爭房屋被拍賣，依民法第42
    5條規定，租賃契約對原告繼續存在。
  (二)聲明：
  1.駁回原告之訴。
  2.如受不利判決，願供擔保，請准免假執行。
三、原告主張：本院94年度執字第48789號強制執行事件拍賣執
    行債務人丁○○所有台北市○○區○○段2小段255地號土地
    應有部分10000分之364，及其上建物，門牌臺北市○○路17
    0巷15號11樓，經原告拍定，於95年7月5日取得權利移轉證
    書，但系爭房屋迄今為被告占有之事實，已據原告提出不動
    產權利移轉證書、土地及建物登記謄本、所有權狀、被告戶
    籍謄本為證（卷第9頁），並經本院調取強制執行卷宗查核
    在案，復為被告自認，堪信為真正。
四、原告主張被告無權占有系爭房屋。被告雖以其向丁○○承租
    系爭房屋，依民法第425條規定，租賃契約對原告繼續存在
    云云置辯，並提出協議書為證（卷第58頁）。惟按民法第42
    5條第1項規定：「出租人於租賃物交付後，承租人占有中，
    縱將其所有權讓與第三人，其租賃契約，對於受讓人仍繼續
    存在。」、第2項規定：「前項規定，於未經公證之不動產
    租賃契約，其期限逾五年或未定期限者，不適用之。」被告
    抗辯其向丁○○承租系爭房屋而簽訂上開協議書乙節，縱然
    屬實，但揆諸上開協議書係94年1月19日簽訂，未經公證，
    被告與丁○○復未約定租賃期限，自不適用民法第425條第1
    項規定，是被告抗辯該租賃契約對於原告繼續存在洵非有據
    ，被告聲明證人丙○○證明此租賃關係存在，應無調查之必
    要。從而原告主張被告無權占有系爭房屋，依民法第767條
    、第184條第1項前段規定，請求被告騰空遷讓返還之，為有
    理由，應予准許。
五、按無法律上之原因而受利益，致他人受損害者，應返還其利
    益，民法第179條前段定有明文。被告無權占有系爭房屋，
    未支付使用之對價，可能獲得相當於租金之利益，為社會通
    常之觀念，最高法院61年度臺上字第1695號判例意旨足資參
    照。原告則因被告無權占有，無法使用、收益系爭房屋，而
    受有損害，揆諸上開規定，原告請求被告返還自95年7月6日
    起至騰空遷讓系爭房屋之日止期間獲取之不當利益，應非無
    據。次按城市地方房屋之租金，以不超過土地及其建築物申
    報總價額年息10%為限，土地法第97條第1項定有明文，該規
    定限額乃房屋租金之最高限額，非謂所有租賃房屋之租金必
    須照申報價額年息10%計算之，尚須斟酌基地之位置，工商
    繁榮程度、使用人利用基地之經濟價值、所受利益等情事以
    為決定，最高法院46年台上字第855號、68年台上字第3071
    號判例意旨足資參照。又按上開規定所謂土地及建築物之總
    價額，土地價額依法定地價，建築物價額依該管市、縣地政
    機關估定之價額，土地法施行法第25條定有明文。而土地法
    第148條規定：土地所有權人依本法所申報之地價，為法定
    地價。查系爭房屋坐落城市地方，其96年度課稅現值為1,12
    0,700元，其基地於93年1月申報地價每平方公尺為44,320元
    ，有原告提出土地登記謄本、房屋現值證明書可稽（卷第11
    、17頁）。再查原告主張系爭房屋附近交通運輸及民生必要
    要件取得均屬便利乙節，有不動產估價報告書附於上開強制
    執行卷宗可稽（本院卷第37頁）。本院認為原告主張被告所
    受相當於租金之利益係按土地及建築物申報總價額年息10%
    計算，尚屬相當。從而原告依上開規定，請求被告自95年7
    月6日起至騰空遷讓系爭房屋之日止，按月返還不當得利20,
    672元【（0000000+44320×843×364/10000）×10%÷12】
    （元以下四捨五入），為有理由，應予准許。
六、原告及被告分別陳明願供擔保，聲請宣告假執行及免假執行
    ，經核均無不合，爰分別酌定相當擔保金額宣告之。
七、結論：原告之訴為有理由，依民事訴訟法第78條、第390條
    第2項、第392條第2項，判決如主文。
中    華    民    國    95    年    12    月    6    日
                  民事第五庭    法  官  翁昭蓉
以上正本係照原本作成
如對本判決上訴，須於判決送達後20日內向本院提出上訴狀
中    華    民    國    95    年    12    月    6    日
                                書記官  莊滿美


司法院資訊處製作；財團法人民間司法改革基金會備份。
